【裁判字號】    94,訴,2452
【裁判日期】    950109
【裁判案由】    強盜等
【裁判全文】
臺灣高雄地方法院刑事判決              94年度訴字第2452號
公  訴  人  臺灣高雄地方法院檢察署檢察官
被      告  丙○○
                    （現於高雄看守所羈押中）
選任辯護人  鍾義律師
被      告  己○○
                    （現於高雄看守所羈押中）
指定辯護人  本院公設辯護人戊○○
被      告  乙○
                    （現於高雄看守所羈押中）
選任辯護人  秦德進律師
被      告  甲○○
選任辯護人  林玉芬律師
            李宏文律師
            郭家駿律師
上列被告等因強盜等案件，經檢察官提起公訴（94年度偵字第
11801號），本院判決如下：
    主  文
丙○○結夥三人以上，攜帶兇器，意圖為自己不法之所有，以脅
迫至使人不能抗拒，而取他人之物，累犯，處有期徒刑捌年拾月
，褫奪公權伍年；扣案之模型手槍貳支均沒收。
己○○結夥三人以上，攜帶兇器，意圖為自己不法之所有，以脅
迫至使人不能抗拒，而取他人之物，累犯，處有期徒刑捌年陸月
，褫奪公權伍年；扣案之模型手槍貳支均沒收。
乙○結夥三人以上，攜帶兇器，意圖為自己不法之所有，以脅迫
至使人不能抗拒，而取他人之物，處有期徒刑柒年陸月，褫奪公
權肆年；扣案之模型手槍貳支均沒收。
甲○○結夥三人以上，攜帶兇器，意圖為自己不法之所有，以脅
迫至使人不能抗拒，而取他人之物，處有期徒刑柒年肆月，褫奪
公權肆年；扣案之模型手槍貳支均沒收。
    事  實
一、丙○○曾於民國（下同）87年間因贓物案件，經法院判處有
    期徒刑4 月確定，並於89年7 月22日執行完畢，己○○曾於
    91年間因強盜案件，經法院判處有期徒刑7 月確定，並於92
    年6 月6 日縮短刑期執行完畢。緣庚○○（另經檢察官為不
    起訴處分）於94年2 月間居間介紹甲○○與乙○、丙○○、
    己○○等人認識後，甲○○、乙○、丙○○、己○○等4 人
    竟共同基於意圖為自己不法所有之犯意聯絡，由甲○○提供
    其以前工作之老闆壬○○為目標，共同謀議計劃強盜壬○○
    之財物，且為規避警方追查，甲○○、乙○、丙○○、己○○先於94年4 月11日2 時許，在高雄縣鳳山市陸軍軍官學校
    附近，由己○○在旁邊把風，乙○、甲○○在車上接應、等
    候，丙○○則持其所有之螺絲起子1 支下手竊取不詳車號之
    車牌2 面後，將該車牌懸掛於乙○所有之自用小客車；嗣於
    同日13時許，再由甲○○帶領乙○、丙○○、己○○前往確
    認作案之目標壬○○後，甲○○隨即先行離去，乙○、丙○○、己○○3 人駕駛上開自用小客車尾隨壬○○之後，並在
    高雄市○○區○○路204 號騎樓前，見壬○○持內裝有現金
    新台幣（下同）238 萬元之黑色手提袋下車，在騎樓下與其
    保險業務員丁○○談話，並將上開手提袋放置於身旁之桌上
    之際，即由乙○駕駛上開自用小客車在車上把風、接應，丙○○、己○○分別持丙○○所有之模型手槍各1 支下車後，
    由己○○持上開模型手槍指向壬○○並拉槍機示意不得妄動
    ，丙○○則在另一旁約距5 、6 步處持上開模型手槍作戒備
    狀，以此脅迫之方式，致使壬○○不能抗拒後，己○○立即
    將壬○○上開置於桌上手提袋取走，得手後，丙○○、己○○迅速上車，3 人隨即駕車逃離現場。嗣經警循線查獲，並
    於丙○○位於彰化縣員南潭路26巷1 號之住處內扣得上開模
    型手槍2 支。
二、案經高雄市政府警察局苓雅分局移送台灣高雄地方法院檢察
    署檢察官偵查起訴。
    理  由
一、證據能力部分：（1）按 被告以外之人於偵查中向檢察官所
    為陳述，除顯有不可信之情況者外，得為證據，刑事訴訟法
    第159 條之1 第2 項定有明文。本件證人庚○○於檢察官偵
    查時所為陳述，當事人未曾提及有任何違反陳述任意性之情
    形，是客觀上並無顯不可信之情況，是其於偵查中之證言自
    具有證據能力，而得作為本件認定犯罪事實之證據。（2）
    又共同被告對其他共同被告案件而言，為被告以外之第三人
    ，本質上屬於證人，為確保被告對證人之詰問權，證人於審
    判中，應依法定程序，到場具結陳述，並接受被告之詰問，
    其陳述始得作為認定被告犯罪事實之判斷依據，故法院就被
    告本人之案件調查共同被告時，該共同被告準用有關人證之
    規定刑事訴訟法第287 條之2 定有明文，並有司法院大法官
    會議第582 號解釋意旨可資參照，即被告4人對其他被告共
    同之陳述須經轉以證人身分傳訊，當庭具結後接受交互詰問
    程序而為證言，始有證據能力。查本件被告丙○○、己○○
    、乙○、甲○○於偵查中及被告丙○○、己○○、乙○於本
    院審理中，就其他共同被告被訴犯罪事實部分，分別以證人
    身分經具結後應訊或行交互詰問程序，參照上開意旨，其等
    所為供述，自有證據能力，而得為本件認定犯罪事實之證據
    。
二、訊之被告丙○○、己○○、乙○、甲○○對於在上開時地竊
    取他人車牌，及取走被害人壬○○上開裝有現金之手提袋一
    事，固不諱言，惟被告4 人均矢口否認有何強盜之犯行，被
    告丙○○、己○○、乙○均辯稱當時伊等人係跟隨被害人見
    機行事，並未明言要用強盜之方式取被害人之財物，後來見
    被害人手提袋置於桌上見機不可失見機，乃由被告丙○○、
    己○○2 人下車，拿取手提袋並迅速上車離開云云，被告己○○並辯稱伊當時手上並未拿任何器具云云，被告甲○○則
    辯稱伊並未與被告丙○○、己○○、乙○3 人共同謀議強盜
    被害人財物，伊僅係因為被告丙○○等人要求伊提供一條財
    路，不得已始告知被告丙○○等人被害人很有錢，並在被害
    人通常發放工資之日期，帶同被告丙○○、己○○、乙○等
    人去確認被害人身分，惟並不知被告丙○○、己○○、乙○
    等人要用何方式取走被害人之財物云云。惟查，（1）本 件
    被害人係提領上開現金係作為發放工資之用，此為被告等人
    所明知，既然係發放工資則被害人領出後，並非放置固定之
    場所，且留置於其身上之時間不長，被告等人如欲以竊盜或
    搶奪之方式取走上開現金機會不多，復參之被告丙○○、己○○、乙○專程自中部南下高雄，且已選定被害人為作案目
    標，作案前並先行竊取車牌懸掛於其等所駕車上，以作為掩
    飾，復攜帶模型手槍作為作案之工具，其等應係事先已基於
    共同犯意聯絡，要以強盜之方式取走被害人之現金；（2 ）
    證人即被害人壬○○於本審理中證述稱，當天伊站在案發地
    點跟南山人壽保險業務員說話時，手提袋放在小吃部的桌上
    ，有1 台賓士車停在小吃店的前方距離伊約5 公尺左右，突
    然間有2 人從車上下來，都有拿槍，其中1 人拿著槍朝著伊
    並有拉槍機，用槍比著伊，就將手提袋拿走，其拿走手提袋
    後，伊看到另1 人也拿槍，似乎在戒備，2 人所拿均為同樣
    黑色的短槍等語（見審卷第149 ─151 頁），又證人丁○○
    亦於本院審理中亦證述稱，當時有2 個人過來，其中一人伸
    手拉被害人的手提袋，動手的人同時掏出1 支槍，當時槍有
    指著被害人等語（見審卷第192 ─195 頁），顯見被告丙○○、己○○、乙○係以脅迫方式使被害人不能抗拒之手法而
    取他人之物甚明；（3）被 告丙○○於本院審理中證述稱：
    伊坐被告乙○被告車南下高雄，在交流道與被告甲○○會面
    後，先吃宵夜，再到旅社投宿，在旅社時，伊與被告乙○、
    甲○○、己○○有商討如何搶被害人之財物等語（見審卷第
    271 頁），且證述稱，作案前係由被告甲○○開車去偷車牌
    等語（見審卷第271 頁），又證人庚○○於偵查中證述稱：
    案發後被告乙○本來答應拿50萬元給被告甲○○，後來只拿
    10萬元，2 人因而發生爭執找伊調解，伊勸被告甲○○先收
    下10萬元，其餘40萬元被告乙○答應10天後給等語（見偵卷
    第8 頁），復於本院審理中證稱：本案發生後被告乙○在庚○○家中交10萬元予被告甲○○，被告乙○與甲○○並因金
    額問題發生爭執，後來達成協議，被告甲○○先收10萬元，
    不夠的40萬元部分，被告乙○答應10天後補給被告甲○○等
    語（見審卷第261 ─263 頁），由此可知被告甲○○雖於被
    告丙○○等人強盜被害人時並未在場共同分擔犯罪行為，惟
    其非但提供被害人為作案對象，且共同商討如何奪取被害人
    之財物，復參與上開竊取車牌之犯行，並預期事後可分得高
    達50萬元之金額，顯見被告甲○○並非單純提供被害人為對
    象，供被告丙○○等人強盜，而係以自己犯罪之意思參與本
    件強盜之犯罪行為甚明，其所辯係卸責之詞不足採信；本件
    復有上開模型手槍2 支扣案可憑；從而，罪證明確，被告4
    人加重強盜之犯行均堪以認定。
二、按強盜罪之強暴、脅迫，以所施用威嚇之程度，客觀上足以
    壓抑被害人之意思，至使不能抗拒為已足，至施用之威嚇手
    段，客觀上是否足以壓抑被害人之意思自由，應依一般人在
    同一情況下，其意思自由是否因此受壓制為斷，不以被害人
    之主觀意思為準（最高法院87年度台上字第3705號判決參照
    ），查本件被告己○○、丙○○各持模型手槍1 支，通常一
    般人遇此突發狀況，在倉促之中實難辨認該模型手槍之真假
    ，且被告己○○並有拉槍機及指向被害人之動作，更已足造
    成被害人心理極端畏懼，對被害人之生命、身體安全均已產
    生立即、急迫之威脅，而足以壓抑前開被害人之意思自由，
    而達不能抗拒之程度。又按所謂結夥三人以上之犯罪，應以
    在場共同實施或在場參與分擔實施犯罪之人為限，而把風行
    為在排除犯罪障礙，俾成犯罪之實現，在合同意思範圍內分
    擔犯罪行為之一部，故亦係共同正犯而應計入結夥之內（最
    高法院72年度台上字第2201號判決），本件被告乙○在車上
    把風並接應被告丙○○、己○○得手後逃逸，屬基於為自己
    正犯意思，而分擔構成要件行為之實施，自應計入結夥人數
    。再按刑法第321 條第1 項第3 款所稱之兇器，其種類並無
    限制，凡客觀上足對人之生命、身體、安全構成威脅，具有
    危險性之兇器均屬之，查上開模型手槍為鐵製品質地堅硬，
    而螺絲起子亦屬尖銳之工具，加諸人之身體均足以致嚴重之
    傷害，自為客觀上之兇器。是核被告丙○○、己○○、乙○
    、甲○○所為，均係犯刑法第330 條第1 項之結夥三人以上
    攜帶兇器加重強盜罪、刑法第321 條第1 項第3 、4 款之結
    夥三人以上攜帶兇器加重竊盜罪。被告4 人間，就上開加重
    強盜及加重竊盜之犯行，彼此間有犯意之聯絡及行為之分擔
    ，均應依共同正犯論處。被告4 人所犯上開加重強盜及加重
    竊盜2 罪間，有方法結果之牽連關係，應依刑法第55條之規
    定，從一重之加重強盜罪論處。又被告丙○○、己○○均曾
    受上開有期徒刑之執行，有其2 人之台灣高等法院被告前案
    紀錄表各1 份在卷可查，其等於執行完畢後5 年內，再犯本
    件有期徒刑以上之罪，為累犯，應依刑法第47條規定加重其
    刑。審酌被告4 人均年輕力壯，不知憑正當方式取財，竟為
    貪取非份財物，而以結夥方式強取他人之財物，所強取之金
    額非少，嚴重危害社會平和秩序，被告甲○○提供強盜之對
    象，被告丙○○、己○○、乙○分別動手及把風接應，被告
    4 人事後均表悔悟之意等一切情狀，量處如主文所示之刑，
    又依被告4 人之犯罪性質，與社會治安有重大危害，認有褫
    奪公權之必要，併予宣告如主文所示之褫奪公權。至扣案之
    模型手槍2 支，均為被告丙○○所有，且供本件強盜犯罪所
    用之物，爰依刑法第38條第1 項第2 款規定，均宣告沒收之
    。又共同正犯因相互間利用他人之行為，以遂行其犯意之實
    現，本於責任共同之原則，有關沒收部分，對於共犯間供犯
    罪所用之物，自均應為沒收之諭知（最高法院91年度台上字
    第5583號判決要旨參照），故上開模型手槍雖屬被告丙○○
    所有仍依上開說明，均於各被告主文科刑諭知後併予宣告沒
    收。又被告4 人行竊所螺絲起子1 支，並未扣案並非違禁物
    ，非屬必予沒收之物，且既未扣案，為免執行之困難不予宣
    告沒收，併此敘明。另扣案之電擊棒1 把、底火2 盒、彈匣
    2 個，仿SIGSAUER半自動改造手槍1 支（槍枝管制編號0000
    000000），均無法證與本案犯罪事實有直接關係，均不併予
    宣告沒收，附此敘明。
四、公訴意旨另認被告丙○○明知未經許可不得持有、寄藏具有
    殺傷力之改造槍枝，竟於不詳時間、地點，受已死亡朋友林
    枋得所託，收受具殺傷力之仿SIG SAUER 廠半自動手槍1 支
    （槍枝管制編號0000000000），經丙○○帶同警方，於94年
    6 月1 日16時20分許，在彰化縣福興鄉○○村○ 鄰路口旁「
    百姓公廟」金爐旁草叢內，起出該改造手槍1 支，因認被告
    丙○○另涉有槍砲彈藥刀械管制條例第7 條第4 項之未經許
    可寄藏手槍罪嫌等語。按犯罪事實應依證據認定之，無證據
    不得認定其犯罪事實；又不能證明被告犯罪，應諭知無罪之
    判決，刑事訴訟法第15 4條第2 項及第301 條第1 項分別定
    有明文。再按刑事訴訟法上所謂認定犯罪事實之證據，係指
    足以認定被告確有犯罪行為之積極證據而言，如未能發現相
    當證據或證據不足以證明，自不能以推測或擬制之方法，以
    為裁判基礎。而認定不利於被告之事實，須依積極證據，苟
    積極證據不足為不利被告之認定時，即應為有利於被告之認
    定，更不必有何有利之證據；又認定犯罪事實所憑之證據，
    雖不以直接證據為限，間接證據亦包括在內，然而無論直接
    證據或間接證據，其為訴訟上之證明，須於通常一般之人均
    不致有所懷疑，而得確信其為真實之程度者，始得據為有罪
    之認定，倘其證明尚未達到此一程度，而有合理之懷疑存在
    ，無從使事實審法院得有罪之確信時，即應由法院為諭知被
    告無罪之判決。訊之被告丙○○堅決否認有何受寄藏上開具
    有殺傷力之改造手槍及持以強盜上開被害人財物之犯行，辯
    稱，上開手槍係伊一名友人洪德志放在被警方查獲的地點，
    伊友人在大陸時告知伊有1 支槍放在該處，要伊回台灣後幫
    忙找買主賣掉，本件案發後警方要伊交出一把槍伊才想到上
    開手槍而帶同警方去取出該把手槍等語。經查，被告丙○○
    於偵查中即供稱作案之槍係在模型槍店買的等語（見偵卷第
    12 頁）， 且被告乙○於偵查中亦供稱：作案時被告丙○○
    有持1 支槍，惟伊不知是真槍或假槍等語（見偵卷第10頁）
    ，又被告己○○亦於偵查中供稱案發後被告丙○○有丟1 支
    槍給伊看，伊感覺係假槍等語（見偵卷第14頁），則被告乙○、己○○均未能證明被告丙○○持有上開改造手槍，又證
    人即被害人壬○○於本院審理中亦無法指認被告丙○○於作
    案時所持為模型槍或改造具有殺傷力之手槍，又證人即帶同
    被告丙○○查獲上開改造手槍之警員辛○○於本院審理中證
    述稱；伊向被告丙○○表示將槍交出對於刑度有幫助，且槍
    留著也沒有用，被告丙○○就帶同警方至鹿港取出上手槍，
    當時走進草叢中好像有找的動作等語（見審卷第201 ─202
    頁），復參之本件上開改造手槍係在野外草叢並非在被告丙○○居住處所取出，則本件警方為求績效而要求被告丙○○
    交出具有殺傷力之槍械，而被告丙○○聽信警方之勸告而將
    友人告知藏放之手槍交出，尚屬合於常情，況本件確亦查獲
    被告丙○○持有模型手槍2 支，則其所言本件作案時係持模
    型手槍亦不無可能，此外亦無其他積極證據，足以證明被告
    丙○○受寄藏上開具有殺傷力之改造手槍，自難僅以其帶同
    警方取出上開手槍，即認其有何寄藏手槍之犯行，被告丙○○此部分之犯行尚屬不能證明，惟因公訴意旨認與上開加重
    強盜有罪部分有牽連犯之裁判上一罪之關係，爰不另為無罪
    之諭知。
據上論斷，應依刑事訴訟法第299 條第1 項前段，刑法第28條、
第330 條第1 項、第321 條第1 項、第3 款、第4 款、第55條、
第47條、第37條第2 項、第38條第1 項第2 款，判決如主文。
中    華    民    國    95    年    1     月    9     日
                  刑事第五庭    審判長法  官  李嘉興
                                      法  官  楊筑婷
                                      法  官  林俊寬
以上證明與原本無異。
如不服本判決，應於判決送達後10日內，向本院提出上訴狀。
中    華    民    國    95    年    1     月    9     日
                                      書記官  蔡淑貞
附錄法條：
中華民國刑法第321條
犯竊盜罪而有左列情形之一者，處6 月以上、5 年以下有期徒刑
：
一  於夜間侵入住宅或有人居住之建築物、船艦或隱匿其內而犯
    之者。
二  毀越門扇、牆垣或其他安全設備而犯之者。
三  攜帶兇器而犯之者。
四  結夥三人以上而犯之者。
五  乘火災、水災或其他災害之際而犯之者。
六  在車站或埠頭而犯之者。
前項之未遂犯罰之。毒品危害防制條例第10條
中華民國刑法第330條
犯強盜罪而有第321 條第1 項各款情形之一者，處7 年以上有期
徒刑。
前項之未遂犯罰之。


司法院資訊處製作；財團法人民間司法改革基金會備份。
